臺灣臺北地方法院刑事判決　　　　　　　 94年度訴字第181號
公　訴　人　臺灣臺北地方法院檢察署檢察官
被　　　告　乙○○
上列被告因違反期貨交易法案件，經檢察官提起公訴（93年度偵
緝字第1164號），本院判決如下：
    主  文
乙○○共同未經許可，擅自經營期貨經理事業及期貨顧問事業，
處有期徒刑拾月。
    事  實
一、乙○○與甲○○（經臺灣高等法院以94年度上訴字判處有期
    徒刑1年，現由最高法院另案審理中）明知經營期貨信託事
    業、期貨經理事業、期貨顧問事業或其他期貨服務事業，均
    須經主管機關即財政部證券暨期貨管理委員會（以下簡稱證
    期會）許可，始得營業，竟共同基於經營期貨經理事業及期
    貨顧問事業之犯意聯絡及行為分擔，由乙○○於民國92年3
    月5日設立事務所設於臺北市中正區○○○街3號2樓之「巨
    陞企業管理社」（以下簡稱巨陞企業社），登記營業項目為
    ：(一)投資顧問業務業、(二)企業經營管理顧問業、(三)工商徵信
    服務業、(四)國際貿易業、(五)首飾及貴金屬批發業，並未包括
    期貨交易之相關服務業務，並自92年3月底起至同年8月11日
    止，由甲○○擔任名為「操作外匯講師」，或「分析師」，
    對外自稱「陳先生」或「陳義雄」或「陳育雄」或「陳易雄
    」，未經主管機關證期會之許可並發給許可證照，在上址從
    事招攬客戶簽約、下單及提供外匯資訊服務等工作，而擅自
    經營期貨經理及期貨顧問業務。自92年3月底起，在中國時
    報刊登廣告以徵求兼職文書人員名義，將前往應徵求職之人
    ，先以文書人員任用，再由與甲○○、乙○○等有犯意聯絡
    之「林小姐」，擔任講師對新進人員施予外匯買賣之操作、
    分析等訓練，並提供與巨陞企業社合作之澳門鴻基資訊股份
    有限公司（以下簡稱鴻基公司）海外客戶買賣外匯之資料，
    教導新進人員計算盈虧，然後推由與甲○○、乙○○有犯意
    聯絡，任職該公司專員之「蔡雅婷」、外號「小尤」（尤巨
    隆）、「蔡莉玟」（或作蔡莉雯）、「潘永祥」、「洪秀玲
    」、「潘雅晴」、「黃政浩」等（以上均成年人），以當場
    下單獲利，即由「林小姐」付錢，或以下單如何獲利豐厚等
    方式，游說吸收新進人員成為巨陞企業社之客戶。而其經營
    方式為：以巨陞企業社名義與鴻基公司合作，由巨陞企業社
    負責在臺招攬客戶與鴻基公司簽訂外匯保證金交易等相關契
    約，並提供場所及外匯交易之價格資訊供客戶看盤、自行下
    單或代客操作下單，而由客戶以美元為本位幣繳交一定金額
    之保證金，自行匯入香港DAO HE NG BANK、澳門BANK OF
    CHINA MACAU BRANCH等鴻基公司所指定之銀行帳戶內，客戶
    於詢價、敲價後，再自己或委託巨陞企業社營業員以電話、
    傳真或電腦等電傳設備直接向鴻基公司下單，以美金500元
    為一口，並以「口」為單位買入或賣出英鎊、馬克、日圓、
    瑞士法郎等外幣，嗣由鴻基公司下單至特定各銀行，從事各
    種幣別之外匯保證金交易，並依各該外幣匯率之漲跌以不實
    際交割僅反方向結算差額之方式計算客戶盈虧，鴻基公司從
    中抽取每口美金80元之手續費，每日將交易對帳單傳真巨陞
    企業社轉交客戶，巨陞企業社再依成交單位向鴻基公司收取
    佣金。其中丁○○（92年3月底見報應徵）、庚○○（92年6
    月11日見報應徵）、辛○○（92年6月底）、丙○○（92年7
    月2日見報應徵）、己○○（93年7月3日見報應徵）及戊○○（92年7月中旬見報應徵）等見報，陸續先後應徵求職，
    經遊說轉為客戶後，先後有如附表所示之外匯保證金交易，
    嗣丁○○、庚○○、丙○○、己○○、辛○○及戊○○等投
    資虧損殆盡，於92年8月間報警處理，而悉上情。
二、案經丁○○、庚○○、丙○○、己○○、戊○○及辛○○分
    別訴由臺北市政府警察局、法務部調查局台北市調處報請臺
    灣臺北地方法院檢察署檢察官偵查起訴。
    理  由
一、認定犯罪事實之證據及理由：
    公訴人、被告就下列卷附證據之證據能力均表示無意見，並
    依法就全卷證據進行辯論，本案有關被告以外之人於審判外
    之言詞或書面陳述，因當事人、辯護人均未於言詞辯論終結
    前聲明異議，依刑事訴訟法第159條之5第2項之規定視為同
    意作為證據，先予敘明。
  (一)被告供述於92年3月某日起至同年8月11日止，在巨陞企業社
    掛名擔任負責人，月薪新台幣（下同）50,000元，知悉巨陞
    企業社為客戶從事外匯交易買賣，並提供外匯交易資訊予客
    戶看盤，其工作內容為開門巡視每間辦公室，及於警察查訪
    、客戶投訴等情事發生時，以負責人身分出面應付等情。
  (二)同案被告甲○○於本院92年度訴字第1252號案件（下稱前案
    ）審理時供承上揭擅自經營期貨經理事業及期貨顧問事業，
    並於本院審理時結證稱：被告每天巡視辦公室等事實。
  (三)證人丁○○、庚○○、丙○○、己○○、戊○○、辛○○分
    別於警詢及偵查中指述受騙經過；並據證人辛○○、己○○
    丙○○於本院審理時證述被告於上班時於固定時間開門檢查
    教室等情。
  (四)並有下列書證可資佐證：
    1.證人曾琬玲提出之匯款明細影本2紙、HUNG KAK INFOR-
      MATION CO.客戶通知書、HUNG KAK INFORMATION CO.海外
      客戶即時單、在職證明書、手寫下單紀錄表、日幣計算公
      式單等影本各1紙、電腦列印日結單影本19紙。
    2.證人己○○提出之臺灣銀行匯出匯款賣匯水單/交易憑證
      、92年7月18日市場匯款、92年7月25日市場動態資料等影
      本各1紙。
    3.證人戊○○提出之華南商業銀行賣匯水單、華南商業銀行
      匯出匯款申請書、臺中區中小企業銀行匯出匯款改匯申請
      書等影本各1紙。
    4.證人辛○○提出之合作金庫銀行匯出匯款申請書、HUNG
      KAK INFORMATION CO.客戶確認通知書、匯款申請書資料
      、電腦列印日結單、HUNG KAK INFORMATION CO.追繳保證
      金通知書、巨陞企業社徵才廣告等影本各1紙及作單流程
      說明影本3紙。
    5.此外，復有中華電信股份有限公司臺灣北區電信分公司台
      北南區營運處92年9月1日北南營字第92Ｚ○○○○○○○○○號函暨
      所附通話明細報表、臺北市商業管理處92年9月4日北市商
      一字第09233135600號函暨所附巨陞企業社營利行號基本
      資料在卷可按。
二、對於被告辯解之判斷：
  (一)被告辯稱：其僅係人頭負責人，從未與被害人接觸或鼓吹其
    投資，其餘均不知情，並無與甲○○、「林小姐」等人共同
    經營期貨經理及期貨顧問事業之犯行云云。
  (二)經查：
    1.按公司以提供場所設備及相關資訊供客戶自行下單或代客
      戶操作外幣保證金交易，並收取佣金或手續費等行為，係
      屬期貨交易法所稱之期貨顧問事業或期貨經理事業之業務
      範圍，有財政部證券暨期貨管理委員會92年2月24日臺財
      證7字第0920105932號函附卷可稽（見本院93年度訴緝字
      第225號第90至90頁），足見巨陞企業社所為之上開業務
      確屬期貨交易法第82條第1項所規定之事業；而巨陞企業
      社之登記營業項目為：(一)投資顧問業務業、(二)企業經營管
      理顧問業、(三)工商徵信服務業、(四)國際貿易業、(五)首飾及
      貴金屬批發業，此有臺北市商業管理處92年9月4日北市商
      一字第09233135600號函及所檢送之臺北市營利行號基本
      資料在卷可參（見92年度偵字第21679號偵查卷第143頁）
      ，足認巨陞企業社所為上開期貨經理及期貨顧問事業，確
      未經主管機關許可並發給許可證照。
    4.又被告係以每月50,000元之代價，擔任巨陞企業社之負責
      人，復以其個人名義申請00000000、00000000、00000000
      、00000000、00000000、00000000、00000000、00000000
      號等市內電話，裝機地址均為台北市中正區○○○街3號
      2樓，即巨陞企業社設立地址，並於92年3月5日完成巨陞
      企業社之營利事業登記等情，業為被告坦承不諱，並有中
      華電信股份有限公司臺灣北區電信分公司台北南區營運處
      92年9月1日北南營字第92Ｚ○○○○○○○○○號函暨所附通話明細
      報表（同上偵查卷第44、45頁）、巨陞企業社營利行號基
      本資料（同上偵查卷第144頁）在卷可按。又被告於本院
      審理時自承其在巨陞企業負責開門巡房，坐在辦公室看報
      紙，當初找其去當負責人的人有說公司（指巨陞企業社）
      是做外匯交易買賣，並教其如果事情發生、警察上來，就
      說其找員工來寫數據，其也覺得奇怪，有想過公司可能是
      從事違法的事，及巨陞企業社有提供外匯交易的資訊給客
      戶看盤等語（見本院94年8月16日審判筆錄第17頁、第18
      頁）契約，核與告訴人丁○○、庚○○、丙○○、己○○
      、戊○○及辛○○分別指訴情節相符，堪認被告確實知悉
      巨陞企業社係從事期貨經理及期貨顧問事業，參以被告於
      告訴人己○○欲索回投資款時，以負責人身份與己○○進
      行商議等情，亦據被告於本院審理時供陳在卷，並據證人
      己○○證述綦詳，由此可徵被告知悉巨陞企業社之實際操
      作營業型態，並在巨陞企業社任職長達近半年，則被告辯
      稱不知巨陞企業社實際營業情形云云，顯屬推諉之詞，不
      足採信。
    5.至被告雖稱巨陞企業社之實際業務係由甲○○負責云云，
      及告訴人丁○○、庚○○、丙○○、己○○、戊○○及辛○○所為供述，可知巨陞企業社確另有「林小姐」、「蔡
      雅婷」、外號「小尤」（尤巨隆）、「蔡莉玟」（或作蔡
      莉雯）、「潘永祥」、「洪秀玲」、「潘雅晴」、「黃政
      浩」等人並對上開犯行居於主導地位，惟共同正犯並不以
      所有參與犯罪者均著手實施犯罪構成要件之行為為必要，
      凡以自己共同犯罪之意思，事先同謀，而由其中一部分之
      人實施犯罪之行為者，亦均為共同正犯，且共同正犯間有
      共同之犯意聯絡者，自應對其他共同正犯所實施之行為負
      其全部責任。被告既受僱擔任巨陞企業社之負責人，且其
      明知巨陞企業社係經營期貨經理及期貨顧問事業，並對甲○○、「林小姐」、「蔡雅婷」、外號「小尤」（尤巨隆
      ）、「蔡莉玟」（或作蔡莉雯）、「潘永祥」、「洪秀玲
      」、「潘雅晴」、「黃政浩」等人所主導之犯罪行為予以
      助力，其與甲○○、「蔡雅婷」、外號「小尤」（尤巨隆
      ）、「蔡莉玟」（或作蔡莉雯）、「潘永祥」、「洪秀玲
      」、「潘雅晴」、「黃政浩」等人所實施之犯罪行為，顯
      然有自己共同犯罪之意思聯絡，仍應就全部犯罪行為負共
      犯責任。故證人即告訴人辛○○、己○○、丙○○於本院
      雖證稱未曾與被告直接接觸等語，仍均不足資為有利於被
      告之論據。
    (5)綜上所述，本案事證明確，被告犯行應堪認定。
三、論罪科刑的理由：
  (一)按經營期貨信託事業、期貨經理事業、期貨顧問事業或其他
    期貨服務事業，須經主管機關之許可並發給許可證照，始得
    營業，期貨交易法第82條第1項定有明文。核被告所為，係
    犯期貨交易法第112條第5款之未經許可擅自經營期貨經理事
    業及期貨顧問事業之罪。起訴書原以被告係違反期貨交易法
    第56條第1項之規定，應依同法第112條處斷，然巨陞企業社
    所從事上開交易行為，或係從事全權委託期貨交易，或係接
    受委任對期貨交易有關事業提供分析或建議，顯非自行從事
    期貨交易之期貨自營商，亦非接受客戶委託下單至期貨交易
    所之期貨經紀商，是此部分起訴書所載，容有未洽，惟蒞庭
    檢察官業94年4月25日具狀更正為：期貨交易法第112條第5
    款，基於檢察一體之原則，其更正自屬有效，因此，本院自
    得逕予審理，毋庸變更起訴法條。
  (二)被告與乙○○、「蔡雅婷」、「林小姐」、外號「小尤」（
    尤巨隆）、「蔡莉玟」（或作蔡莉雯）、「潘永祥」、「洪
    秀玲」、「潘雅晴」、「黃政浩」等成年人間，就上開違反
    期貨交易法之犯行，有犯意聯絡及行為分擔，均為共同正犯
    。
  (三)被告雖以一營業行為同時經營期貨經理事業及期貨顧問事業
    ，然該等事業均係其經營業務之範圍，而屬單純一罪，僅能
    成立一個未經許可擅自經營期貨經理事業及期貨顧問事業罪
    名。被告從事上開期貨經理事業及期貨顧問事業，均係本於
    同一方式之營業行為繼續進行，究其行為之本質，應均包括
    於一個未經許可從事期貨經理及期貨顧問業務範疇，而屬繼
    續犯性質之單純一罪，自無連續犯之適用。公訴意旨雖未敘
    及有關被害人辛○○所指訴之違反期貨交易法犯行，然此部
    分犯行與前開論罪科刑部分，既有實質上一罪之關係，為起
    訴效力所及之，本院自得併予審究。
  (四)爰審酌被告擅自經營期貨經理及期貨顧問業務，影響國家對
    於金融交易秩序之管理，及其品行、犯罪動機、目的、手段
    、生活狀況、智識程度、犯罪所得之利益、犯罪所生之損害
    、犯罪態度等一切情狀，量處如主文所示之刑。
據上論斷，應依刑事訴訟法第299條第1項前段，期貨交易法第
112條第5款，刑法第11條前段、第28條，判決如主文。
本案經檢察官彭慶文到庭執行職務
中　　華　　民　　國　　94　　年　　8 　　月　　31　　日
　　　　　　　　　刑事第十三庭  審判長法  官  朱瑞娟
                                      法  官  吳佳薇
                                      法　官　陳慧萍
上正本證明與原本無異。
如不服本判決，應於判決送達後10日內向本院提出上訴狀（應抄
附繕本）。告訴人或被害人如對於本判決不服者，應具備理由請
求檢察官上訴，其上訴期間之計算係以檢察官收受判決正本之日
期為準。
　　　　　　　　　　　　　　　      　書記官　何適熹
中　　華　　民　　國　　94　　年　　9 　　月　　1 　　日
附錄本案論罪科刑法條：
期貨交易法第112條：
有下列情事之一者，處7年以有期徒刑，得併科新台幣3,000,000
萬元以下罰金：
一  未經許可，擅自經營期貨交易所或期貨交易所業務者。
二  未經許可，擅自經營期貨結算機構者。
三  違反第56條第1項之規定者。
四  未經許可，擅自經營槓桿交易商者。
五  未經許可，擅自經營期貨信託事業、期貨經理事業、期貨顧
    問事業或其他期貨服務事業者。
六  期貨信託事業違反第84條第1項規定募集期貨信託基金者。
七  違反第106條、第107條或第108條第1項之規定者。
